【裁判字號】    95,重上更(五),142
【裁判日期】    971128
【裁判案由】    貪污治罪條例
【裁判全文】
臺灣高等法院刑事判決           95年度重上更(五)字第142號
上  訴  人
即  被  告  甲○○
選任辯護人  薛松雨律師
            陳建宏律師
            王玫珺律師
上列上訴人即被告因違反貪污治罪條例案件，不服臺灣士林地方
法院八十六年度訴字第四三六號，中華民國八十七年八月十三日
第一審判決（起訴案號：臺灣士林地方法院檢察署八十六年度偵
字第二三七九號）提起上訴，經判決後，由最高法院第五次發回
更審，本院判決如下：
    主  文
原判決撤銷。
甲○○非依據法令從事公務之人員，亦非受公務機關委託承辦公
務之人員，共同連續對於依據法令從事公務之人員，關於違背職
務之行為交付賄賂，處有期徒刑壹年陸月，減為有期徒刑玖月，
褫奪公權貳年。
    事  實
一、甲○○於民國八十四年間因違反醫師法案件，經臺灣高雄地
    方法院於八十五年八月一日以八十四年度易字第六二四九號
    判處有期徒刑二年，緩刑五年確定。其係台北市○○區○○
    路二段一五二號「大和中醫診所」（下稱：台北大和診所、
    桃園縣桃園市縣○路一三六號「大和中醫診所」（下稱：桃
    園大和診所）負責人，並非依據法令從事公務之人員，亦非
    受公務機關委託辦理公務之人員，竟為下列行為：
（一）台北大和診所行賄吳家誠部分：
  １、甲○○自八十一年三月間起迄八十三年十一月間止，租用
      「張淵源」中醫師之執照；及自八十三年十一月間起租用
      「包啟勳」（業經本院以八十六年度上易字第七六九九號
      判決無罪確定）之中醫師執照，掛在「台北大和診所」內
      ，並自八十年底起迄八十二年底止，及自八十四年一月間
      起迄同年七月六日止，以月薪新台幣（下同）五萬元之代
      價，僱用未具合法醫師資格之杜益順（違反醫師法部分，
      經本院以八十六年度上訴字第一五一五號判處有期徒刑一
      年二月確定；行賄部分，經本院以八十九年度上更一字第
      二八七號判處有期徒刑一年二月，褫奪公權一年確定）在
      「台北大和診所」內為病患診療治病，執行醫療業務，並
      約定診所營業額若超過八十萬元，杜益順可取得超過部分
      總額百分之一．五之獎金。另自八十二年底至八十四年一
      月以前，除先後僱用鍾桂彬、張淵源、黃登風等中醫師外
      ，另於八十三年十二月底，僱用僅領有台檢中僑醫字第七
      四０號中醫師考試及格證書之盧永吉（依中醫師檢覈辦法
      第八條規定，以上開資格應檢覈者一律予以面試，即回國
      執業時應行補試，盧永吉迄未經補試及格，未具在國內合
      法執行中醫師業務之資格）密醫，在上開診所內為病人看
      診（甲○○另於八十三年六月至同年月底間，僱用未具中
      醫師資格之李中賢，及八十三年十二月底至八十四年一月
      初間，僱用未具中醫師資格之陳小龍等二位密醫，在上開
      診所為病人看診，甲○○違反醫師法部分，業經臺灣高雄
      地方法院判處有期徒刑二年，緩刑五年確定）；甲○○又
      自八十四年七月七日起（至本案八十四年八月十六日查獲
      時止），以月薪二萬元之代價，僱用不具合法醫師資格之
      鄭英典（業經本院另行審結）在上址看診。
  ２、甲○○因恐「台北大和診所」內有密醫看診之事實，遭依
      據法令從事公務，負責台北市大同區內各醫療院所密醫取
      締業務之「台北市大同區衛生所」衛生稽查員吳家誠（自
      七十九年七月三十一日起至八十四年七月三十一日止擔任
      台北市大同區衛生所衛生稽查員，自八十四年八月一日調
      派至台北市文山區衛生所任稽查員，為依據法令從事公務
      之人員，經本院以八十九年度上更一字第二八七號判決，
      以收受賄賂罪判處有期徒刑十年二月，褫奪公權六年；經
      最高法院以九十年度台上字第三二二四號判決駁回上訴）
      取締，竟另起對於公務員違背職務之行為而交付賄賂之犯
      意，自八十四年一月十七日起至八十四年七月十八日止，
      甲○○與同為非依據法令從事公務之人員，或受公務機關
      委託辦理公務之人員之成年人總務吳秀鳳、及吳家誠因職
      務工作關係而熟識之密醫杜益順、盧永吉（未經起訴）四
      人，或由甲○○、吳秀鳳分別與杜益順、或與盧永吉三人
      共同基概括犯意之聯絡及行為分擔，於吳家誠前往該診所
      時，以信封袋裝置一萬元賄款致送予吳家誠，以為安撫，
      並暗示不要對該診所之密醫行為舉發，其每次行賄之時間
      、數額及方式等均詳如附表一所示。其中附表一編號四所
      示之賄款一萬元，乃吳家誠於八十四年五月三十一日上午
      前往「台北大和診所」時，由杜益順向吳秀鳳、盧永吉等
      人籌措但不足一萬元，迄近中午時分該診所之收入足夠後
      ，才拿一萬元裝置在信封袋，由杜益順、盧永吉邀約吳家
      誠前往台北市○○路「三德大飯店」用餐時，由杜益順於
      該飯店內交予吳家誠，計前後連續共交付賄賂五萬元。而
      吳家誠本於自身職務於例行性稽查時，亦陸續知悉該診所
      平日係由甲○○所僱用之密醫杜益順、盧永吉、鄭英典為
      病患診察，該診所確有僱用未取得合法醫師資格擅自執行
      醫療業務之違反醫師法之事實，吳家誠明知上開交付之賄
      賂意在使其免予取締「台北大和診所」之違法僱用密醫犯
      行，因收受上開賄賂，竟未本於職責依法取締，而為違背
      職務之行為。
（二）桃園大和診所行賄丙○○部分：
  １、甲○○在「桃園大和診所」內，除僱用具有合法中醫師資
      格之翁錦水（經臺灣桃園地方法院判處有期徒刑一年六月
      ，緩刑五年確定）駐診外，並自八十三年三月間起，以月
      薪五萬元之代價，僱用未具合法醫師資格之乙○（經原審
      法院以違反醫師法判處有期徒刑一年二月，行賄罪判處有
      期徒刑二年，褫奪公權一年，應執行有期徒刑三年，褫奪
      公權一年；經本院以八十六年度上訴字第一五一五號判決
      駁回上訴）為上門求診之病患診療治病，執行醫療業務。
  ２、甲○○為免上開由密醫執行醫療業務遭衛生局主管人員查
      緝，乃交待乙○經由代理該診所廣告業務之陳永祿（經本
      院以九十六年度重上更四字第一０三號判處有期徒刑一年
      六月，減為有期徒刑九月，褫奪公權一年）介紹認識主管
      桃園縣轄區內各醫療院所不實醫療廣告及密醫查緝職務之
      桃園縣衛生局第三課課長丙○○（經本院以九十六年度重
      上更四字第一０三號判處有期徒刑八年，褫奪公權四年）
      後，由甲○○續承前揭行賄之概括犯意，與同為非依據法
      令從事公務之人員或受公務機關委託辦理公務之人員之乙
      ○，併基於概括犯意之聯絡及行為分擔，自八十三年三月
      間起迄八十四年七月間止，每月在甲○○之授意下，連續
      推由乙○至桃園縣中壢市○○路○段四四二號二樓丙○○
      住處，按月致送一萬元賄款以為安撫，並暗示不要對該診
      所之密醫行為舉發，先後共計交付賄款十七萬元，期使丙
      ○○不予取締「桃園大和診所」雇用密醫看診之違法情事
      ，而為違背其職務之行為。丙○○明知上開交付之賄賂，
      意在使其免予取締「桃園大和診所」之違法僱用密醫犯行
      ，因收受上開賄賂，未本於職責依法取締，而為違背職務
      之行為。
二、迄至八十四年八月十六日上午，法務部調查局人員持檢察官
    簽發之搜索票，前往上開「台北大和診所」、「桃園大和診
    所」執行搜索，當場在「台北大和診所」內查獲密醫鄭英典
    正為病患高文忠等人診察，並扣得甲○○所有，由吳秀鳳及
    不知情之蘇月圓所記載，關於違背職務交付賄賂之帳冊一冊
    （另不詳姓氏、名為「齡華」之女子記載部分詳後述）；及
    在「桃園大和診所」內查獲密醫乙○正為病患曾福清診察，
    並扣得乙○與翁錦水所為之病歷一冊；在將杜益順、乙○、
    吳家誠、鄭英典等人移送檢察官偵查提起公訴後，於原審法
    院審理時發現甲○○涉案，而移請檢察官偵辦。甲○○並於
    「偵查中自白」有指示吳秀鳳轉交杜益順或盧永吉交付賄款
    予吳家誠之事實。
三、案經臺灣士林地方法院檢察署檢察官自動檢舉偵查起訴。
    理  由
壹、程序方面：
一、上訴人即被告甲○○自七十六年間起至八十四年八月十六日
    止，因違反醫師法案件，經台灣高雄地方法院於八十五年八
    月一日，以八十四年度易字第六二四九號判處有期徒刑二年
    ，緩刑五年確定。被告之辯護人主張本案若有「行賄」之犯
    行，則該行賄必有其目的，依公訴人所主張之事實，被告行
    賄之目的在避免主管機關查緝，以遂行其密醫看診之行為。
    換言之，被告係以「行賄之方法」達成「違反醫師法」之結
    果，二罪間具有方法、目的之牽連關係，故被告若有行賄之
    行為，亦與被告先前自七十六年起至八十四年八月十六日止
    違反醫師法之業務行為，不可割裂。而被告自公訴人主張之
    八十三年三月三十一日起，為免違反醫師法之犯行遭取締，
    而為之行賄行為，因與前後不可割裂之違反醫師法行為具有
    方法目的之牽連關係，屬裁判上一罪，依修正前刑法第五十
    五條規定，應從一重處斷。是被告違反醫師法之行為既經判
    決確定，則本件關違反貪污治罪條例行賄犯行部分，自為前
    案既判力效力所及，應為免訴之判決云云。
二、惟查，牽連犯之數行為間，有無方法或結果行為與目的行為
    之牽連關係存在，應參酌行為時客觀的事實以為決定，亦即
    在客觀上認其方法或結果行為，與犯罪之目的行為，有不可
    分離之直接密切關係，始克成立，此有最高法院七十九年度
    台上字第五四七號判例意旨可資參照。被告之辯護人雖指稱
    被告本件行賄犯行與其違反醫師法部分，有牽連犯裁判上一
    罪之關係，違反醫師法部分既經判決確定，本件行賄部分應
    為免訴之判決云云。然被告早於八十年底起即僱用多位密醫
    在其經營之診所內看診，嗣為避免遭取締，迄八十三年三月
    間起始有行賄之犯行（「桃園大和診所」部分），此應屬另
    行起意，是其違反醫師法之犯行與本案行賄犯行之間，依客
    觀事實觀之，並無不可分離之直接密切關係，揆諸前揭說明
    ，要難謂二罪間有方法目的或行為結果之牽連關係，非屬裁
    判上一罪，並無既判力所及之問題，故本院仍應為實體審理
    ，核先敘明。
三、被告復主張證人杜益順、乙○、吳秀鳳、盧永吉於法務部調
    查局所為之供述，為審判外之陳述；證人杜益順、乙○於偵
    查中所為之供述則未經具結，依刑事訴訟法第一百五十九條
    第一項、第二百八十七條之二及第一百五十八條之三規定，
    無證據能力云云。
四、本案相關之共犯、證人供述證據之證據能力部分：
    按現行刑事訴訟法第一百五十九條第一項：「被告以外之人
    於審判外之言詞或書面陳述，除法律有規定者外，不得作為
    證據」、同法第一百五十九條之一第二項、第一百五十九條
    之二、第一百五十九條之三有關傳聞法則之規定，以及同法
    第一百五十八條之三：「證人、鑑定人依法應具結而未具結
    者，其證言或鑑定意見，不得作為證據」之規定，係九十二
    年二月六日始經修正公布，同年九月一日施行，依同年二月
    六日公布施行之刑事訴訟法施行法第七條之三規定：「中華
    民國九十二年一月十四日修正通過之刑事訴訟法施行前，已
    繫屬於各級法院之案件，其以後之訴訟程序，應依修正刑事
    訴訟法終結之。但修正刑事訴訟法施行前已依法定程序進行
    之訴訟程序，其效力不受影響。」經查：本案係於八十六年
    四月十七日修正刑事訴訟法施行前繫屬於原審法院，有原審
    法院收文章蓋於臺灣士林地方法院檢察署八十六年四月十七
    日士檢忠字第三一五六號送審函可稽（見原審卷第二頁）。
    依前開法條規定，對於提起上訴之案件，於修正刑事訴訟法
    施行前，原審及本院於第三次更審前歷次審理時已就可得為
    證據部分，依法定程序調查，就各該部分之調查，效力不受
    影響，仍得為證據。本案共犯被告杜益順、乙○與、盧永吉
    、吳秀鳳、丙○○、證人張淵源、陳偉民、陳永祿、鄭英典
    、包啟勳、翁錦水、蘇月圓、王淑燕等人，先後以被告（或
    犯罪嫌疑人）、證人身分於警詢、偵查、原審、本院第三次
    更審前之供述證據，業經原審、本院前審分別於上揭刑事訴
    訟法修正條文施行前之調查及審判期日，依刑事訴訟法第一
    六十五條第一項，及當時有效之修正前同法第一百七十三條
    第一項規定之法定程序，提示筆錄並告以要旨，同時詢問被
    告之意見，以踐行調查證據程序，揆諸前揭說明，上開供述
    證據之證據能力，不受前揭新修正刑事訴訟法第一百五十九
    條第一項、第一百五十八條之三等規定之影響（最高法院九
    十四年度台上字第四七一號、第一二二一號、第三七四二號
    判決意旨參考）。又本院更四審審理中，經傳喚證人吳秀鳳
    、杜益順到庭令被告對質詰問（見本院更四審卷第一四六、
    二五四頁），被告之辯護人並表示：證人吳家誠、盧永吉在
    歷審中均已作證，無再加傳喚之必要（見本院更四審卷第一
    八三頁）；嗣於本院更五審審理中，被告及其辯護人均不主
    張傳喚任何證人，本院遂依職權傳喚證人乙○、丙○○，被
    告及其辯護人於審理中亦表示無問題詰問（見本院更五審卷
    第八八頁），是其對上開各證人之對質詰問權均已獲得保障
    ；從而被告之辯護人辯稱：另案被告杜益順、乙○與證人吳
    秀鳳、盧永吉於調查局所為之供述，及杜益順、乙○於偵查
    中所為之供述，無證據能力云云，自有誤解。
五、次按被告以外之人於審判外之言詞或書面陳述，除法律有規
    定者外，不得作為證據；又被告以外之人於審判外之陳述，
    雖不符合同法第一百五十九條之一至第一百五十九條之四之
    規定，但經當事人於審判程序同意作為證據，法院審酌該言
    詞陳述或書面陳述作成時之情況，認為適當者，亦得為證據
    。當事人、代理人或辯護人於法院調查證據時知有第一百五
    十九條第一項不得為證據之情形，而未於言詞辯論終結前聲
    明異議者，視為有前項之同意，刑事訴訟法第一百五十九條
    第一項及第一百五十九條之五分別定有明文。經查，除上開
    被告有爭議部分以外，本判決下列所引用之各該被告以外之
    人於審判外之陳述（包含書面陳述），屬傳聞證據部分，檢
    察官、被告及辯護人於本院準備程序及審判期日中，均同意
    此部分之證據有證據能力，且迄至言詞辯論終結前亦未撤回
    前開同意，本院審酌上開證據資料製作時之情況，尚無違法
    不當及證明力明顯過低之瑕疵，亦認為以之作為證據應屬適
    當，故揆諸前開刑事訴訟法第一百五十九條之五規定，認前
    揭證據資料均有證據能力（但丙○○在法務部調查局之供述
    ，被告雖未加以爭執，但仍無證據能力，詳下述）。
六、證人丙○○在法務部調查局之供述，係以被告身分為之，被
    告甲○○雖未爭執其證據能力，惟丙○○在本院更五審審理
    中證稱：上開以被告身分在調查局之證詞，係受調查員脅迫
    所為等語（見本院更五審卷第八八頁）。查被告之自白，非
    出於強暴、脅迫、利誘、詐欺、疲勞訊問、違法羈押或其他
    不正之方法，且與事實相符者，得為證據，刑事訴訟法第一
    百五十六條第一項定有明文。本院在丙○○所涉貪污案件更
    三審準備程序時，依丙○○之聲請，勘驗其於八十五年八月
    二十三日在法務部調查局北部機動組製作筆錄時之錄音帶內
    容，經勘驗結果，負責詢問之調查站人員確有以：「陳永祿
    被收押，陳偉民也被收押」「劉家長承認，我們請檢察官准
    交保」「我辦案的人，測謊都通不過」「你逼我們翻臉很簡
    單」「你今天一定收押禁見」「你逼我這樣做，我們明天找
    你太太來，你們夫妻檔在看守所比較好的話，無所謂」等具
    有脅迫、利誘意思之言詞為不當詢問之情形（本院九十六年
    度重上更四字第一０三號判決書第五頁倒數第十一行以下）
    ，是丙○○該次自白筆錄既存有瑕疵，自難採為證據。
七、又依刑事訴訟法第一百五十八條之四規定，除法律另有規定
    外，實施刑事訴訟程序之公務員因違背法定程序取得之證據
    ，其有無證據能力之認定，應審酌人權保障及公共利益之均
    衡維護。本案有關非供述證據部分，被告等及其辯護人均不
    爭執其證據能力，本院亦查無證據證明係公務員違背法定程
    序所取得，而有害人權保障及公共利益之情形，依刑事訴訟
    法第一百五十八條之四反面解釋，認亦有證據能力。
貳、實體方面：
一、訊據上訴人即被告甲○○於本院審理中固坦承在上揭時、地
    ，開設「台北大和診所」及「桃園大和診所」，並僱用不具
    醫師資格之人為病患看診之事實不諱，但矢口否認有被訴行
    賄公務員之犯行，辯稱：
（一）伊在各地所開設之診所均編列有「交際費」，在「台北大
      和診所」部分係交由杜益順、在「桃園大和診所」部分則
      交由乙○處理，由該二人決定動支與否，目的在供作同事
      聚餐、與廠商應酬吃飯之用，屬於一般交際，伊不認識吳
      家誠、丙○○等官員，亦未對其二人行賄。
（二）扣案現金帳冊上有關「交際費」之記載，充其量僅係一般
      餽贈，此與「賄款」之交付尚屬有間。蓋交際費僅為保持
      「良好關係」而已，並無要求「為一定之行為」，並無對
      價關係存在，如僅有交際之行為，未要求對具體個案為違
      背職務之行為，即非「賄款」。原審將交際費逕認為行賄
      之證據，既未查證伊與盧永吉、杜益順有無行賄之意思，
      亦未辨明該等交際費與吳家誠之違背職務行為（主張吳家
      誠實未有違背職務）有無一定對價關係，遽予認定伊對於
      吳家誠關於違背職務行為，有交付賄賂情事，自有違誤。
（三）依原判決認定之事實，伊既是「因恐」或「為免」密醫看
      診一事遭取締，始交付款項與吳家誠及丙○○，顯然吳家
      誠及丙○○不知「大和中醫診所」僱用密醫看診，自不可
      能有故意不取締之違背職務行為，伊更無可能主動就密醫
      看診之具體事項，請託吳家誠及丙○○不予取締之理。伊
      縱有指示盧永吉、杜益順、乙○等人將交際費交與吳家誠
      或丙○○，該交際費與吳家誠或丙○○之違背職務行為亦
      無對價關係，伊所為與修正前貪污治罪條例第十條行賄罪
      之構成要件尚屬有間。
（四）證人杜益順在原審到庭作證時亦同伊之供詞，另證人杜益
      順證稱：伊是看到甲○○管理鬆散，所以伊以要作交際費
      用為由將錢私吞，並未交給吳家誠云云，於本院更四審時
      又證稱：交際費是請廠商吃飯，錢均是伊向吳秀鳳拿取，
      伊均係向甲○○謊稱要給衛生局及請衛生局人員吃飯，故
      均向甲○○請款云云（見本院更四審卷第二五七頁）；另
      證人乙○、丙○○、陳永祿在原審審理到庭作證時，亦均
      同被告之供詞；證人乙○證稱：伊與翁錦水及診所內三位
      小姐各領二千元之誤餐費，所以有一萬元聚餐費之作帳，
      並非行賄云云；證人丙○○證稱：伊不認識乙○，乙○亦
      未到過伊家交錢等語；證人陳永祿證稱：錢是拿給丙○○
      吃飯用，並非行賄，不是規避取締云云。
二、本院查：
甲、關於行賄吳家誠部分：
（一）被告甲○○在「台北大和診所」僱用密醫之情形，茲敘述
      如下：
  １、「台北大和診所」之登記醫師雖為包啟勳，然包啟勳從未
      至該診所看診，而僅係出租其醫師（開業）執照予被告甲
      ○○使用，實際負責人為甲○○等情，業據證人包啟勳在
      法務部調查局詢問時供稱：沒有（在大和診所實際駐診）
      ，伊僅借執照予甲○○掛牌執業，並無實際從事醫療行為
      ；（借牌）每個月五萬元等語屬實（見臺灣士林地方法院
      檢察署八十四年度偵字第七五四０號案卷第八十四頁，下
      稱第七五四０號案卷，影印卷與原卷之編頁多有不同，故
      本案引用之卷頁，以卷附影印卷為準，以下亦同）；又包
      啟勳在其另案被訴與被告甲○○共同違反醫師法案件中，
      亦直承：伊自八十三年十一月起以每月五萬元之代價，將
      醫師執照及開業執照租予甲○○使用等情不諱（見本院八
      十六年度上易字第七六九九號判決理由三，附於本院卷第
      八０頁）；另被告甲○○亦於調查局詢問中供稱：「台北
      大和中醫診所使用之醫師牌照是包啟勳，他只是借牌給我
      ，但不在該診所實際執業，我給他的費用是新台幣四、五
      萬元，現場負責執業的中醫師是盧永吉」（見偵字第七五
      四０號案卷第二六、二七頁），故證人包啟勳所陳述之內
      容，與被告甲○○所述情節相符，被告甲○○因同時開設
      多家中醫診所，乃向包啟勳以每月五萬元租用醫師開業執
      照，而包啟勳並未實際在台北市大和中醫診所執行醫療業
      務之事實，洵堪認定。
  ２、再者，被告甲○○自八十四年七月七日起，以每月二萬元
      之薪資，僱用未取得醫師資格之鄭英典為病患看診，亦據
      證人鄭英典在偵查中供承甚詳：「甲○○知道我並非合格
      之中醫師，故僅支付我每月二萬元之代價……台北大和診
      所登記之負責醫師為包啟勳，惟包啟勳並未實際在該處看
      診，自八十四年七月七日起由我一人看診」（見偵字第七
      五四０號影印偵查卷第一四、一五頁）；其在臺灣士林地
      方法院受理八十五年度訴字第三四二號共犯杜益順、鄭英
      典等違反貪污治罪條例案中，仍到庭供陳略以：伊受甲○
      ○雇用，薪資二萬元，自八十四年七月四日起至八月十六
      日被查獲當天，只有承德路的大和中醫診所看診，被查獲
      時正為病患高文忠看診，因醫師流動很大，所以由助手擔
      任醫師工作，甲○○說僱我還有一位盧醫師，應該沒有關
      係等語（見八十五年度訴字第三四二號影印卷第六頁、第
      四四頁）；且鄭英典亦因本件違反醫師法案件經原審法院
      於八十五年十一月二十一日以八十五年度訴字第三四二號
      判處有期徒刑一年，緩刑四年在案，有該案判決書一份附
      卷可稽（見原審卷第五五頁）。雖鄭英典供稱：其受僱期
      間係自八十四年七月四日起至同年八月十六日云云。惟觀
      諸上開八十五年度訴字第三四二號關於鄭英典違反醫師法
      部分之判決理由所載，鄭英典確係於八十四年七月七日起
      受僱於甲○○（見原審八十五年度訴字第三四二號判決）
      ，故其所述八十四年七月四日起即受僱乙節，顯係時隔已
      久致記憶失出，委無可採。
  ３、另被告甲○○僱用之盧永吉係於八十三年十二月底至「台
      北大和診所」擔任支援醫師，然其僅領有台檢中僑醫字第
      七四０號中醫師考試及格證書，依中醫師檢覈辦法第八條
      規定，以上開資格應檢覈者一律予以面試，即回國執業時
      應行補試，盧永吉迄未經補試及格，未具在國內合法執行
      中醫師業務之資格，此亦為證人盧永吉在法務部調查局詢
      問及檢察官偵查時供認無誤（見偵字第七五四０號案卷第
      九０頁正反面、第一二四頁），並有考選部九十一年六月
      十三日選專字第０九一０００三六二五三號函，及行政院
      衛生署九十一年六月二十日衛署醫字第第０九一００三六
      ０四六號函與中醫師檢覈辦法在卷可稽（見本院更三審卷
      第一００頁反面、第一０五、一０六頁）。而盧永吉確有
      在「台北大和診所」執行中醫醫療業務，為病人看診，並
      為被告甲○○於本院更四審及包啟勳被訴違反醫師法案件
      為證人時陳證屬實（見本院更四審卷第二六三頁、本院八
      十六年度上易字第七六九九號判決書理由三第二十三行）
      ，是證人盧永吉陳稱：其並未在「台北大和診所」看診，
      及證人鄭英典供稱：盧永吉僅在「台北大和診所」監督鄭
      英典看診及開立處方，其本人並未親自看診及開立處方云
      云（見偵字第七五四０號影印偵查卷第一五頁），均與事
      實不符，要無可採。
  ４、證人即共犯杜益順係稻江商職觀光科畢業，於八十年間曾
      赴大陸西安醫科大學中醫專修班研習，八十年底結業，尚
      未取得我國醫師資格，即應被告甲○○聘請在「台北大和
      診所」行醫看診，八十三年元月間經甲○○調派往台南市
      「宏大中醫診所」擔任行政室主任，再於八十四年元月被
      調回「台北大和診所」看診，至八十四年七月六日離職，
      改應陳永祿聘請，在桃園「正生中醫診所」看診，迄本案
      被查獲之事實，則據被告杜益順於調查、偵查中坦承不諱
      （見偵字第七五四０號偵查卷第二０、二一頁、第四五至
      四八頁）；並在原審法院受理八十五年度訴字第三四二號
      杜益順、鄭英典等違反貪污治罪條例案中，仍到庭供陳：
      （對起訴事實）無照行醫沒意見等語（見同上卷第二頁）
      。另據證人即「台北大和診所」會計吳秀鳳於法務部調查
      局詢問中亦證稱：伊在八十三年五月間到任後，已有一位
      鍾醫師在看診，他是在八十三年五月底離職，其後醫師姓
      名及任期如下：李中賢（八十三年六月份）、張醫師（名
      不詳，八十三年七月至十二月份，證人此部分日期亦有誤
      述）、黃醫師（名不詳，八十三年十二月份）、陳小龍（
      八十四年一月份）、杜益順（八十四年二月至七月初，此
      部分應係八十四年一月起，證人誤述）、鄭英典（八十四
      年七月迄今），「大和中醫診所」登記負責人係包啟勳，
      但並未實際看診云云（見偵字第七五四０號卷第三四頁、
      第四九頁反面、第五０頁）；在檢察官偵查中仍供陳：鄭
      英典、杜益順二人在大和診所之工作，係給患者看病云云
      （見第七五四０號案卷第六０頁）；並有鄭英典及杜益順
      為病患看診之診療紀錄扣案為證。再參諸包啟勳從未至該
      診所看診，證人即本案賄款之受賄人吳家誠亦稱：稽查時
      未見到包啟勳在場，而診所確有人在內實際從事醫療行為
      等情。又上開鍾醫師係鍾桂彬、張醫師係張淵源、黃醫師
      係黃登風，已據被告供述在卷，經查鍾桂彬、張淵源、黃
      登風三人分別經中醫師考試及格，並領有中醫師執照，而
      李中賢、陳小龍（李中賢、陳小龍二人如後述）、杜益順
      、鄭英典則未經中醫師考試及格，未具有中醫師資格等情
      ，業經本院分別函考選部、行政院衛生署查證屬實，有考
      選部九十一年五月二十一日、六月十三日選專字第０九一
      ０００二九一二號、第０九一０００三六二五三號函、行
      政院衛生署九十一年五月二十日、六月二十日衛署醫字第
      ０九一００三一四六六號、第０九一００三六０四六號書
      函附卷可稽（見本院更三審卷第八四至一０四頁）。
  ５、綜上，杜益順、盧永吉、鄭英典等人均無醫師資格，仍分
      別於八十四年一月至本案查獲日止在「台北大和診所」看
      診之事實，足堪認定。
（二）證人吳家誠在獲案之初，於法務部調查局詢問中供承：七
      十九年七月三十一日起擔任台北市大同區衛生所三組衛生
      稽查員，迄至八十四年八月一日調至台北市文山區衛生所
      ，伊赴各院所主要檢查項目，為核對正在看病之醫師有無
      領合法之執業執照等語（見偵字第七五四０號案卷第四一
      頁）；再者，證人吳家誠因另案被訴貪污案件審理中（本
      院八十九年度上更一字第二八七號），經本院函詢台北市
      政府衛生局有關「取締密醫」之流程，經該所以八十九年
      五月二十四日北市衛三字第八九二一八八八八００號函載
      稱：「……二、本局受理檢舉後登錄簿冊建檔，由衛生所
      組成聯合查緝小組：小組成員以二至四人為原則。衛生稽
      查人員不具有扣押、沒入密醫案件物證之權力，因此經
      當事人同意取得物證時，除請當事人簽封外，應開給收據
      或證明，如未移送法院，則用畢後應即歸還。無法取回之
      物證應予拍照存證，並得責令當事人保管。案件經派員查
      察後發現有具體違法事證，涉嫌重大者，將相關事證移送
      地檢署法辦；被檢舉人雖未被查獲有具體違法事證，但仍
      認涉嫌重大者，應予加強列管：自查報日起，每週應至少
      稽查一次以上，持續一個月；如仍未查獲有具體違法事證
      ，亦無其他檢舉者，得予結案或改為一般列管。被檢舉人
      雖未被查獲有具體違法事實，但無法排除其涉案之可能性
      ，或其行為可能涉有違反密醫以外之不法情事者，應予列
      管：自查報日起，每月應至少稽查一次以上，持續三個月
      ；如仍未查獲有具體違法事實，亦無其他檢舉者，得予結
      案或繼續列管。其涉及違反密醫以外之不法情事者，應移
      請權責單位處辦並追蹤辦理結果。查察認無具體事證，得
      予結案。三、（一）醫療法第十三條規定：「醫療機構之
      開業，應依左列規定，向所在地直轄市或縣（市）衛生主
      管機關申請核准登記，發給開業執照……」同法第七十七
      條第一項規定：「違反第十三條……之規定或擅自變更核
      准之廣告內容者，處五千元以上五萬元以下罰鍰。」因此
      ，有關衛生所稽查員從事例行性之稽查，若發現未經衛生
      主管機關申請核准登記之醫療機構，即應製作筆錄，並依
      前揭法條規定函請所在地直轄市或縣（市）衛生局處罰。
      （二）同法第八十一條第一項規定：「醫療機構有左列各
      款情形之一者，得撤銷其開業執照：一、容留未具醫師資
      格人員擅自執行醫療業務者。二、……」是以，有關衛生
      所稽查員從事例行性之稽查，若發現醫療機構容留未具醫
      師資格人員擅自執行醫療業務者，亦應製作筆錄，依前揭
      法條規定函請所在地直轄市或縣（市）衛生局處罰。四、
      主管密醫查緝係屬於衛生環保行政職系工作項目之一。」
      有上開公函在卷可稽（見本院八十九年度上更一字第二八
      七號判決書理由一之（二）），則依該函所示，查緝密醫
      本為證人吳家誠之職務，且吳家誠執行該衛生所稽查轄區
      院所密醫行為之職務，亦無須會同其他衛生所稽查人員，
      均堪予認定。
（三）證人吳家誠在獲案之初，於法務部調查局詢問中供承：七
      十九年七月三十一日起擔任台北市大同區衛生所三組衛生
      稽查員，迄至八十四年八月一日調至台北市文山區衛生所
      ，伊赴各院所主要檢查項目為核對正在看病之醫師有無領
      合法之執業執照，及執照是否即係渠本人；伊從未（在大
      同區衛生所任內）查獲任何密醫；……「台北大和診所」
      駐診醫師於七十九年間係包啟勳，後更換醫師，……復於
      八十、八十一年間更換為張淵源醫師，至八十三年間又更
      換為包啟勳醫師駐診，……該診所自八十三年十一月改為
      包啟勳為執業醫師後，我至該診所進行稽查時，從未見到
      包啟勳本人在場，……稽查時未見到包啟勳在場，經詢問
      在場人杜益順本診所究係何人負責看病，杜益順答稱是由
      該診所盧永吉醫師負責，因此我就沒有取締，（盧永吉）
      不是（合法中醫師），我未看到盧永吉醫師有實際從事醫
      療行為，所以沒有逕行取締，我僅認識杜益順，其他的人
      都不認識，亦未見過，……（八十四年五月三十一日）上
      午我確曾至該診所，中午時盧永吉、杜益順即請我至三德
      大飯店用餐云云（見偵字第七五四０號案卷第四二、四三
      頁）；該證人吳家誠在檢察官偵查中仍供陳：「（問：由
      那位醫師在台北大和診所登錄）包啟勳，（問：有無見過
      包醫師）沒有見過，（問：盧永吉有無中醫師資格？），
      我問他，他給我一張「僑中字」的，我說這不行，後來他
      說衛生署弄錯了，他有「台中字」之醫生證書，但沒有看
      過」等語（見同上卷第五八頁，影印卷第七八頁反面、第
      七九頁）。證人吳家誠又自承稱：伊於八十四年三、四月
      間對「台北大和診所」稽核時，並未見過掛牌執業中醫師
      包啟勳本人，而是於七十九、八十年間在台北大和診所見
      過包啟勳，於八十三年初迄今，均未查緝到大和中醫診所
      有密醫執業，該診所掛牌之執業中醫師均為包啟勳，但包
      啟勳並未在大和中醫診所執業，只知道八十三年底、八十
      四年初迄今，該診所係由盧永吉、杜益順二位醫師替病患
      看病醫療，八十三年間並不清楚該診所是由那些醫師執業
      。平均一年因業務前往中醫診所約五、六次，每次稽查中
      均無法瞭解該診所實際執業之醫師是何人，該診所相關人
      等不是辯稱執業醫師不在，就是聲稱自己為經理等行政人
      員，故整年之中本人未發現大和診所有實際掛牌執業之中
      醫師，亦未發現有密醫等語（見偵字第七五四０號案卷第
      七四頁反面、第七五頁）；又證人杜益順於偵查中供稱：
      於八十二年一月間，吳家誠有與我同一旅行團，搭飛機至
      泰國旅行；同行尚有張淵源、鍾嘉泰、乙○及我們家屬等
      語（見偵字第七五四０號案卷第一一０、一一一頁），即
      證人吳家誠亦於偵查中坦承上情不諱（見偵字第七五四０
      號案卷第一二０頁）。證人吳家誠身為稽查人員，其職務
      即在負責查緝轄區各醫院所有無密醫，竟與轄區內「台北
      大和診所」僱用之密醫即被告杜益順一同出國旅遊，顯見
      其二人關係密切。且證人吳家誠於七十九年十月間既係擔
      任台北市大同區衛生所三組衛生稽查員，迄至八十四年八
      月一日調至台北市文山區衛生所，負責查緝轄區內各醫療
      院所有無密醫行為，則其對於何者為無照執業之密醫，本
      應較他人更有經驗，且具有職業務上之敏感度；乃其既知
      「大和中醫診所」掛牌之執業中醫師均為包啟勳，然包啟
      勳並未在大和中醫診所執業，該診所內平日僅有杜益順、
      盧永吉、鄭英典在場，又曾於八十二年一月間與證人杜益
      順同一旅行團搭飛機至泰國旅遊，顯見與在「大和中醫診
      所」無照執業之證人杜益順甚為熟稔，其等關係匪淺，在
      多次查訪後豈有不知證人杜益順、盧永吉、鄭英典等人係
      無照在「大和中醫診所」內看診之理，詎其竟未加以取締
      ，更不避嫌與密醫同往飯店用餐，顯見係收受賄賂之故。
（四）又證人吳秀鳳於調查局證稱：「我是在八十三年五月二十
      三日起，與蘇月圓每隔一週輪流製作現金帳，在八十三年
      五月二十三日以前，由好幾位小姐先後製作該現金帳，我
      只記得我前一任叫齡華」（見偵字第七五四０號偵查卷第
      三十六頁）。及至偵查中稱證稱：「我送錢給吳家誠都會
      記帳，我在八十三年五月來，在此之前的帳不是我做的」
      （見上開偵查卷第五一頁，原審卷第一四九頁）。另證人
      蘇月圓於調查局亦證稱：伊在「台北大和診所」主要負責
      櫃檯掛號、記帳以及現金出納工作（見偵字第七五四０號
      案卷第九六頁）。另證人蘇月圓及「台北大和診所」員工
      王淑燕於原審法院審理杜益順等貪污案件中，亦均證稱：
      交際費（即賄款）都是吳秀鳳在處理等語（原審八十五年
      度訴字第三四二號八十五年五月二十四日筆錄，附於臺灣
      士林地方法院檢察署八十六年度偵字第二三七九號案卷第
      一一九頁，下稱第二三七九號案卷），因而依大和中醫診
      所現金帳本（調查局扣押物封條編號０四，扣在吳家誠等
      貪污案卷，見本院八十六年度上訴字第一五一五號吳家誠
      等貪污案刑事判決）確有多人之筆跡。又依該現金帳本記
      載八十三年三月十日及五月三十日之筆跡，確與八十三年
      七月十八日以後記載之筆跡不同。就此點訊之被告甲○○
      亦供稱：台北大和診所之所有行政工作均由杜益順處理，
      雖斯時杜益順在台南，仍時常前往台北處理事務等情，並
      為杜益順所不否認；質之杜益順就是否有「齡華」其人，
      雖稱沒有印象云云，但查八十三年迄今歷時已久，且職員
      流動性甚高，當時杜益順又不在台北，來去匆匆，其未能
      確記憶所有職員之姓名，尚無悖常情之處，八十三年五月
      二十三日之前，吳秀鳳既尚未到職，則該部分之現金帳，
      非其所為至明，且其於案發後調查局調查時即為上開供述
      ，時間較近，記憶清晰，所陳應可採信。據上，證人吳秀
      鳳陳述：附表一所示賄款金額，係被告甲○○指示其分別
      交付杜益順或盧永吉再交付吳家誠一情，即非全無可採。
（五）再查，證人杜益順、共犯盧永吉與被告甲○○共同多次致
      送賄款予被告吳家誠一節，業據證人吳秀鳳於法務部調查
      局調查中供證：「現金帳內所載交際費、衛生局等費用係
      台北市大和中醫診所致送款項予台北市大同區衛生所人員
      吳家誠用……，吳家誠每隔二個月左右或過年過節前後，
      都會主動到大和中醫診所，我都會按照甲○○的指示，將
      現金款項置於信封內，親自交給吳家誠（吳秀鳳親自交付
      與吳家誠賄款部分如附表二所示，但此部分未能證明吳家
      誠有違背職務），但在八十三年十二月中旬盧永吉至診所
      後，吳家誠若到診所則由盧永吉接待，我再將現金款項交
      予盧永吉轉交予吳家誠、杜益順擔任診所看診醫師後，則
      由杜某接待及致送款項予吳家誠……八十三年十二月以前
      ，每次應付多少錢給  吳家誠，我都會打電話給甲○○請
      示，甲○○均指示致贈五千元……，自八十三年十二月起
      ，每次給付吳家誠一萬元」等語（見偵字第七五四０號卷
      第三五頁反面至第三七頁）；於檢察官偵查中其仍證稱：
      「我們沒送錢到衛生局，是衛生局的吳家誠到我們診所來
      拿錢……，我前面之小姐有交待，且甲○○有說吳家誠來
      就要給他錢……（吳家誠）約二個月來一次，過節時都會
      來……，去年是一次給五千，今年是一次給一萬元」等語
      （見上開偵查卷第五十頁）。證人吳秀鳳於本院更四審審
      理中，又再坦承上開於法務部調查局所言（即第七五四０
      號案卷第三三至三八頁）均屬實等語（見本院更四審卷第
      一四七頁），核與證人杜益順於檢察官偵查中供稱：「我
      們包個小意思現金給他，是在他有去時才包的，一、二個
      月去一次不一定，在八十四年時，一次是包一萬元……他
      來診所時用信封袋交給他，有時是我，有時是盧醫師，有
      時是櫃檯小姐交給他的，這都經過甲○○授權」等語（見
      上開偵查卷第四八頁）。而被告甲○○於法務部調查局詢
      問中亦供稱：「大和中醫作帳的小姐吳秀鳳告訴我，因為
      沒有人請吳男（指被告吳家誠）喝酒，所以就每個月給吳
      男一萬元請他自己去喝酒，此事我知道後並沒表示反對」
      等語（見同上卷二八頁反面）；及於檢察官偵查中供稱：
      「張醫師（按為該診所原聘僱之醫師張淵源）離職後，吳
      老來所，小姐來電問如何處理，我向小姐說既然來了，交
      給他一萬元，讓他自己去喝酒，一直到現在」等語（見上
      開偵查卷第五五頁反面）相符；並有大和中醫診所現金帳
      一本（調查局扣押物封條編號０四）扣在吳家誠等貪污案
      卷可資佐證（見本院八十六年度上訴字第一五一五號吳家
      誠等貪污案刑事判決）。又查，有關八十四年五月三十一
      日端午節前，行賄被告吳家誠用之一萬元籌措情形，業據
      證人吳秀鳳於法務部調查局詢問中證稱：「在八十四年五
      月底吳家誠前來診所時，杜益順確曾向盧永吉醫師，還有
      我及王淑燕、蘇月圓湊錢，表示是給吳家誠的交際費，但
      因我們五個人湊不足一萬元，故當時未立即送給吳家誠，
      而改由杜益順、盧永吉邀約吳家誠當天中午在三德大飯店
      吃午飯，並由杜益順向我拿取一萬元現款（由當天門診收
      入中支付）轉送吳家誠，且當天三德大飯店用餐費用一千
      四百八十元，杜益順在隔日亦有向我請款，而我係支付一
      千五百元給他，並載明於帳簿上」（見上開偵查卷第一０
      ０頁）。核    與證人杜益順於法務部調查局詢問中供稱
      ：「於八十四年五月三十一日上午十時許，吳家誠至台北
      大和……，我與盧永吉二人即邀請他於中午十二時前往三
      德大飯店用膳，吳家誠亦表示同意前往，待吳某走後，我
      與盧永吉即表示要湊一萬元之規費，待中午用餐時再依慣
      例送予吳家誠，但因盧永吉表示身上未帶現金，而診所當
      天上午之收入及我與掛號小姐吳秀鳳、蘇月圓、王淑燕等
      人身上之現金湊起來，亦不足一萬元，是以只好將每人的
      錢退還，直到後來有病患就診，才籌足一萬元，稍後我與
      盧永吉即依約前往三德大飯店，惟等了半小時，即十二時
      三十分許，吳家誠才到達三德大飯店，我們三人點了自助
      餐用膳，每客四百五十元，外加一成服務費，三人共花了
      一千四百八十五元（該款項我於八十四年六月一日向診所
      吳秀鳳申報，渠以交際費一千五百元登錄）我並於用餐時
      ，將裝有一萬元之信封袋交予吳家誠，他並隨即收入」等
      語（見上開偵查卷第七七頁反面、七八頁）。又證人盧永
      吉於法務部調查局詢問中亦供稱：「我及吳家誠於中午十
      二點在三德飯店用午餐，吳某走後，杜益順表示現在帳房
      還沒有收入，要湊一萬元在中午吃飯時給吳家誠，問我有
      沒有錢，我當時表示身上未帶現金，他就去問診所裡其他
      小姐湊，後來中午吃飯當中，我上廁所後出來時，看到杜
      益順將一個信封袋交給吳家誠，吳某並沒有打開來看就收
      下了」等語均相符合（見同上偵查卷第九一頁反面）；且
      有八十四年五月三十一日及六月一日現金帳影本，附在吳
      家誠等貪污案卷可稽（見本院八十六年度上訴字第一五一
      五號吳家誠等貪污案刑事判決）。則被告甲○○顯有授意
      證人吳秀鳳、杜益順、盧永吉向吳家誠行賄，彼等依指示
      行賄等情，已可認定。又查證人杜益順於調查局詢問時已
      坦承上情，迨於八十四年八月十六日移送檢察署訊問，為
      檢察官諭知交保後，迄同年月二十二日再度接受調查局約
      談；及同年九月五日檢察官傳訊時，均自承八十四年五月
      三十一日籌集一萬元行賄之始末，有各該筆錄在卷可考。
      杜益順於該二度應訊時，乃交保候傳自由之身，自無恐懼
      刑求而為不利於己之供述。況對於違背職務之行為行賄罪
      之刑責，遠較詐欺罪之刑責為重，並將牽連收賄之公務員
      ，杜益順與吳家誠素無怨隙，設非確有行賄事實，當無自
      陷行賄之重典，同時波及吳家誠，藉以掩飾詐欺輕罪之理
      。足證杜益順事後辯稱：因恐私吞款項被甲○○發現，始
      供稱詐得款項係交付吳家誠；及現金帳上「交際費」之記
      載係一般餽贈，並未行賄云云，要非屬實。又證人吳秀鳳
      與吳家誠等人均無怨隙，並受僱於同案被告甲○○，倘非
      確有其事，絕無於調查局及偵查中指稱杜益順、甲○○向
      吳家誠行賄之事。足見證人吳秀鳳於原審改稱：「我並未
      親自交錢予吳家誠，都是把錢交給醫師，也未親眼見過任
      何一位密醫將錢交給吳家誠」（見臺灣士林地方法院八十
      五年度訴字第三四二號案八十五年七月五日筆錄），及於
      本院更四審中陳稱已不復記憶云云（見本院更四審卷第二
      六０、二六一頁）云云，要屬事後迴護被告等人之詞，不
      足憑信，是吳家誠確有收受同案被告如附表一所示之賄款
      至為灼然。至證人吳家誠在本院前審調查中供稱：不認識
      甲○○云云，及杜益順於本院更四審證稱：八十四年五月
      三十一日交予吳家誠之信封所裝的是普查表云云，自非事
      實，均不足為被告有利之認定。
（六）按證人吳家誠係衛生所稽查人員，而主管密醫查緝係屬於
      衛生環保行政職系工作項目之一，則查緝密醫自係被告職
      務上之行為，並對診所利用合格醫師掛牌掩護非法密醫之
      行為，有認知之敏感度。其多次在門診時間前往「台北大
      和診所」，均未見掛牌醫師在場，並有他人在場以各種名
      目搪塞，已可知被告甲○○在台北大和診所係僱用密醫即
      證人杜益順、盧永吉、鄭英典等人為病人看診之事實；而
      其收受被告甲○○指示杜益順、盧永吉等人交付如附表一
      所示之賄款，已如前述。而台北大和診所除八十三年三月
      二十一日因違規廣告被查獲科處罰鍰二萬元外，即未見證
      人吳家誠有取締違法之情事，有台北市大同區衛生所八十
      五年七月五日（八五）北市同衛人字第二三二六號函附查
      緝紀錄表在卷為憑；台北市政府衛生局亦於九十三年十二
      月二十四日以北市衛三字第０九三三九三七五八００號函
      表示：八十年間起至八十四年間止，查無大和中醫診所違
      反醫療法、醫師法遭處分之資料（見本院更四審卷第一九
      ０頁）；而吳家誠亦自承：未曾查獲台北大和診所密醫之
      行為（見第七五四０號案卷第四二頁）。則被告甲○○經
      營「台北大和診所」，僱用密醫為病人看診，指示吳秀鳳
      轉請盧永吉、杜益順等人定期交付吳家誠一定款項，目的
      自係要求吳家誠違背職務，不就「台北大和診所」之密醫
      行為舉發無訛。證人吳家誠於收受賄款後，即未依法取締
      被告甲○○僱用之杜益順、盧永吉、鄭英典違反醫師法之
      犯行，被告甲○○與同案被告杜益順及盧永吉、吳秀鳳等
      人共同行賄之行為，與吳家誠違背職務收受賄賂間顯有對
      價關係，事證明確，被告甲○○共同對於公務員違背職務
      行為交付賄賂犯行堪以認定。
（七）又上開偵查卷第三二０頁反面附「台北大和診所」行賄金
      額之摘要，係抄錄自上開扣案現金帳，其摘要內容除附表
      所示外，尚有八十三年三月九日「衛生所聚餐費」五千元
      、八十三年三月十日「李先生交際費」五千元、八十三年
      三月十一日「張醫師交際費」六千元、八十三年五月二十
      七日「聚餐費」五千元、八十三年六月八日迄六月十七日
      以「衛生局」為科目登帳共六萬元，及八十四年六月一日
      「交際費」一千五元等項，據證人吳秀鳳於原審證稱帳冊
      中以「衛生局」為科目登錄的是罰款，以「交際費」登錄
      的才是給吳家誠的款項（見臺灣士林地方法院八十五年度
      訴字第三四二號卷第五二頁），則該以「衛生局」為科目
      之六萬元，雖無證據佐證為罰款而支出，亦無證據佐證該
      六萬元之「衛生局」款係交付與吳家誠而為賄款，依罪疑
      惟輕法理，自亦應為被告有利之認定。而八十四年六月一
      日的交際費一千五百元，其中吳家誠之餐飲費部分僅為四
      百五十元，已據證人杜益順、盧永吉於調查局陳承在卷，
      依渠等之身分、當時生活水準、消費程度予以衡量，此部
      分之金額尚屬合理，則係前揭敘明之三德大飯店餐敘費用
      ，應非賄款之一部分。其餘「衛生所聚餐費」、「李先生
      交際費」、「張醫師交際費」等項，亦無證據證明係屬賄
      款，自無從認定係被告甲○○指示杜益順、盧永吉或吳秀
      鳳交付吳家誠之賄款，併此敘明。
乙、關於行賄丙○○部分：
（一）被告甲○○雇用未取得醫師資格之乙○，自八十三年三月
      間起在上開「桃園大和診所」為無照密醫，擅自為病患診
      療治病之事實，業據證人乙○於法務部調查局詢問時供承
      ：「八十三年三月間，再度受僱於甲○○開設之桃園市大
      和中醫診所迄今……，我係先詢問病患病症後，再詳載於
      診療記錄中，若病患須從事外科之治療，則由我觀看患者
      鼻部患病之情形，再進行外科之藥物治療，內科把脈則由
      翁錦水負責……，我係將洗鼻棒（棉花棒）沾上洗鼻水後
      ，刺入患者鼻內腔，將藥粉塗抹於患部，以達治療之效果
      ，……有時病患若不需拿藥，而祗需以外科塗抹患部時，
      我便自行幫病患從事外科之治療」等語（見八十四年度偵
      字第一０五二０號卷第四頁反面至第五頁反面）。核與證
      人翁錦水於法務部調查局調查中證稱：「我在診所係負責
      腦、腎及神經科，另診所尚有乙位沒有醫師資格之乙○負
      責鼻科等語相符（見同上偵查卷第九頁反面），並有被告
      乙○書寫之診療記錄扣在吳家誠等貪污案卷可資佐證（見
      本院八十六年度上訴字第一五一五號乙○等貪污案刑事判
      決）。次查，證人乙○在原審調查中仍供陳：診療紀錄上
      之筆跡，係伊及翁錦水所寫云云（見原審八十五年度訴字
      第三四二號卷第四０頁反面）。再經原法院依扣案診療紀
      錄傳喚病患王宏志、邱淑如、吳雅惠、簡詩盛等人到庭指
      認被告乙○照片，均結證供稱：伊等常去該診所就醫，乙
      ○即為幫伊等治療開藥之人等語（見同上原審卷第三五、
      三六頁反面）。則證人乙○無醫師資格，仍受僱於被告甲
      ○○自八十三年三月間起在「桃園大和診所」看診之事實
      ，已可認定。
（二）證人乙○於法務部調查局詢問時，另又供承：「（問：你
      曾否於八十三年三月起，致送新臺幣一萬元給丙○○課長
      ？），有的，從我八十三年三月到診所工作即有費用支出
      ，但我印象中剛開始不是我去送的，而後則由我親自將一
      萬元現金送到丙○○住處交給他本人親收」等語（見八十
      四年度偵字第七七六一號偵查卷第一二頁），所供核與收
      受賄賂之丙○○於於檢察官偵查中供稱：「八十三年三、
      四月開始，一個月一次，每次一萬元是乙○本人拿到我家
      去」等語（見同上偵查卷第一七頁）相符，自屬可採。又
      證人陳永祿於法務部調查中明確供稱：「……乙○曾告訴
      我，大和診所每月均有依行規致贈一萬元款項給丙○○，
      不過我未曾經手上述賄款」等語（見偵字第七五四０號卷
      第二三頁反面、第六五頁），益證乙○確有向丙○○行賄
      之事實，此有本院八十六年度上訴字第一五一五號判決書
      附卷參酌，而陳永祿並未參與大和診所行賄丙○○犯行。
      雖證人乙○於檢察官偵查中另改稱：今年（按即八十四年
      ）間陳淮（即陳永祿）有向我說帶我去丙○○家，並對我
      說朱老板以前拿錢給他做公關只有一萬元，請吃飯不夠，
      所以乾脆送錢給他們處理，我有問老板，他說要我照陳淮
      意思去做……，我錢拿到他（指丙○○）家，按電鈴，他
      下來，在門口交給他，只有這三個月云云（見同上偵查卷
      第一八頁反面），惟核與前揭陳永祿之證詞及其獲案之初
      所供不符，是乙○於上開檢察官偵查中之供詞推稱只送三
      次，應係避就之詞，不足採信。
（三）查丙○○於案發當時為桃園縣衛生局第三課課長，負責職
      掌轄區內各醫療院所醫政人員管理登記、巡迴醫療、救護
      ，查緝密醫、不實醫療廣告等事項，此業據丙○○在其被
      訴貪污案件檢察官偵查時，及法院審理時供承在卷（見本
      院九十一年度上更二第三二四號判決書理由三之八，附於
      本院更四審卷內）。由此可見，前開查緝密醫等，顯然為
      丙○○於案發當時身為桃園縣衛生局第三課課長之主要負
      責職掌業務，則其對於密醫檢舉、稽查業務及程序等流程
      自當知之甚詳；證人乙○多次與丙○○聚餐，並按期致贈
      一萬元，該丙○○豈有不知乙○為密醫，及其致贈款項之
      目的？再者，證人乙○既為密醫，與負責桃園縣境內各醫
      療院所密醫查緝職務之桃園縣衛生局第三課課長丙○○，
      其立場互為對立，乃竟依隨所謂之「行規」按時給付丙○
      ○一定之金額，其目的在求丙○○違背職務，不就其所為
      之密醫行為舉發，亦灼然可見。被告係與乙○共同行賄丙
      ○○，應可認定。
（四）證人丙○○、陳永祿、共犯乙○嗣後在法院審理中翻異前
      詞所供，核與其等在案發之初所為之陳述全然不符，要屬
      事後迴護被告兼為規避自己責任之詞，委不足採。
三、按所謂公務員職務上之行為，係指在其職權範圍內所應執行
    或得執行，而不違背其職責義務者而言，如公務員就其職務
    上應為之事項，故意消極不作為或積極以不正當方法為之，
    以及對於職務上不應為之事項故意積極為之，均屬違背職務
    之行為。證人吳家誠行為時任職台北市大同區衛生所衛生稽
    查員，證人丙○○則為桃園縣衛生局第三課課長，彼二人均
    為依據法令從事負責所管轄區內各醫療院所密醫取締公務之
    人，被告甲○○所經營之「台北大和診所」及「桃園大和中
    醫診所」，分別有僱用未具醫師資格之密醫杜益順、盧永吉
    、鄭英典及乙○等人從事診療業務情事，「台北大和診所」
    部分之賄款係以如附表一所示之方式交付予吳家誠，另「桃
    園大和中醫診所」之系爭現金十七萬元，係由乙○等人以每
    月一萬元之方式交付丙○○。則吳家誠、丙○○既對轄區內
    各醫療院所密醫負有查緝之職責，吳家誠、丙○○憑何得收
    受該診所之前開款項﹖被告甲○○經營之「台北大和診所」
    及「桃園大和診所」既分別有僱用密醫從事診療業務情事，
    吳家誠、丙○○確因收受前開款項，而故意消極不予查緝取
    締其違法行為，則吳家誠、丙○○收取系爭款項，與彼二人
    違背職務行為顯有對價關係甚明。綜上各節參互以觀，被告
    甲○○在法院審理中所辯僅係單純交際，顯係臨訟卸責之詞
    ，不足採信。本案事證明確，被告甲○○對於公務員違背職
    務行為行賄之犯行洵堪認定。
四、查被告行為後，刑法部分條文業於九十四年二月二日經總統
    以華總一義字第０九四０００一四九０一號令修正公布，並
    自九十五年七月一日起生效施行（下稱現行刑法）；復參酌
    最高法院九十五年五月二十三日第八次刑事庭會議決議意旨
    ，現行刑法第二條第一項之規定，係規範行為後法律變更所
    生新舊法律比較適用之準據法，於現行刑法施行後，應適用
    現行刑法第二條第一項之規定，為「從舊從輕」之比較；又
    比較時應就罪刑有關之共犯、未遂犯、想像競合犯、牽連犯
    、連續犯、結合犯，以及累犯加重、自首減輕暨其他法定加
    減原因（如身分加減）與加減例等一切情形，綜其全部罪刑
    之結果而為比較。次查：
（一）被告行為時之刑法第五十六條規定：「連續數行為而犯同
      一之罪名者，以一罪論；但得加重其刑至二分之一。」惟
      現行刑法已刪除前開關於連續犯之規定，依現行規定所犯
      數罪應數罪併罰，故此項刪除雖非犯罪構成要件之變更，
      但已影響行為人刑罰之法律效果，自屬法律有變更，比較
      新、舊法結果，以被告行為時之刑法論以連續犯一罪之規
      定，較有利於被告。
（二）修正前刑法第二十八規定「二人以上共同實施犯罪之行為
      者，皆為正犯」，修正後刑法第二十八條則規定「二人以
      上共同實行犯罪之行為者，皆為正犯」。揆諸本條之修正
      理由係為釐清陰謀共同正犯、預備共同正犯是否合乎正犯
      之要件，而限縮共同正犯之適用範圍。故比較新舊刑法有
      關共同正犯之規定，以修正後刑法第二十八條規定有利於
      被告。
（三）刑法第三十六條、第三十七條第二項關於褫奪公權之規定
      均經修正，第三十六條刪除原條文第三款「行使選舉、罷
      免、創制、複決四權之資格」之規定；第三十七條第二項
      原規定：「宣告六月以上有期徒刑，依犯罪之性質認為有
      褫奪公權之必要者，宣告一年以上十年以下褫奪公權」，
      修正為：「宣告一年以上有期徒刑，依犯罪之性質認為有
      褫奪公權之必要者，宣告一年以上十年以下褫奪公權」又
      九十二年二月六日修正之貪污治罪條例第十七條有關褫奪
      公權之規定，係刑法第三十七條第二項之特別規定，應優
      先適用，然關於褫奪公權被褫奪之資格與褫奪之期間，上
      開貪污治罪條例並未規定，自應回歸適用刑法之規定。比
      較刑法修正前後關於褫奪公權被褫奪之資格，以修正後規
      定較有利於被告，而褫奪公權之期間規定，修正前後則無
      不同。惟褫奪公權係從刑，依從刑附屬於主刑原則，應依
      主刑規定為整體適用。
（四）是刑法修正前後對被告而言，互有利與不利之情形，經整
      體綜合比較全部罪刑之結果，仍以九十五年七月一日生效
      施行前之刑法規定，較有利於被告，依現行刑法第二條第
      一項前段規定，自應適用被告行為時之法律即修正前之刑
      法規定。
五、按被告行為後，貪污治罪條例亦經修正，對於公務人員關於
    違背職務之行為交付賄賂罪，其於八十五年十月二十三日修
    正公布前貪污治罪條例第十條第一項所規定之法定本刑為：
    「處一年以上七年以下有期徒刑，得併科新台幣三十萬元以
    下罰金。」同條第三項復規定：「犯前二項之罪，於犯罪後
    六個月內自首者，免除其刑；逾六個月者，減輕或免除其刑
    ；在偵查或審判中自白者，減輕其刑。」該罪於前開日期經
    修正公布，改列為現行貪污治罪條例第十一條第一項，其法
    定本刑僅提高罰金刑，而有期徒刑部分並未修正，為「處一
    年以上七年以下有期徒刑，得併科新台幣三百萬元以下罰金
    。」但同條第三項一併修正為：「犯前二項之罪而自首者，
    免除其刑；在偵查或審判中自白者，減輕或免除其刑。」該
    條例其後於九十二年二月六日修正公布時，將本項調整為第
    四項，內容修正為「犯前三項之罪而自首者，免除其刑；在
    偵查或審判中自白者，減輕或免除其刑。」本件被告甲○○
    為上開行賄犯行後貪污治罪條例有前述修正變更之情形，而
    因其於偵查中自白犯罪，則以適用新法前揭應「減輕或免除
    其刑」之規定較為有利。是就上述新舊貪污治罪條例有關罪
    刑之規定，綜合比較之結果，舊法尚非有利於被告，應適用
    前開最後修正後之貪污治罪條例第十一條第一項、第四項後
    段論處罪刑較有利於被告甲○○。
六、查被告甲○○非依據法令從事公務之人員，亦非受公務機關
    委託承辦公務之人員，其對於依據法令從事公務之吳家誠、
    丙○○二人，關於違背職務之行為，交付賄賂，核其所為，
    係犯九十二年二月六日修正公布之貪污治罪條例第十一條第
    一項、第三項之行賄罪。被告甲○○就附表一編號１之行賄
    犯行，與盧永吉、吳秀鳳間有犯意之聯絡及行為分擔，就附
    表一編號２、３之行賄犯行，與杜益順、吳秀鳳間有犯意之
    聯絡及行為之分擔；就附表編號４之行賄犯行，與杜益順、
    盧永吉、吳秀鳳間有犯意之聯絡及行為之分擔；就附表一編
    號５所示行賄犯行，與吳秀鳳、盧永吉間有犯意之聯絡及行
    為之分擔；就行賄丙○○犯行部分，被告甲○○與乙○間，
    有犯意之聯絡及行為之分擔，皆為共同正犯。被告甲○○先
    後多次行賄之犯行，其時間緊接，犯罪構成要件相同，顯係
    基於概括之犯意而為，為連續犯，應依修正前刑法第五十六
    條之規定以一罪論，並加重其刑。又被告甲○○於調查局供
    稱：「大和中醫診所所作帳的小姐吳秀鳳告訴我……每月給
    吳男（指吳家誠）一萬元請他自己去喝酒，此事我知道後並
    沒有表示反對。」、偵查中供稱：「張（淵源）醫師離職後
    ，吳（家誠）老來所，小姐來電問如何處理，我向小姐說既
    然來了，交給他一萬元，讓他自己去喝酒，一直到現在。」
    是被告於「偵查中已自白」犯罪，應依同條第四項規定減輕
    其刑，並依先加後減之例加減之。
七、原審調查後，認被告甲○○犯行明確而據以論罪科刑，固非
    無見。惟：（一）原審判決對於吳家誠、丙○○是否知悉被
    告之診所有密醫或違法之情事，及被告等交付財物有無向該
    二人為明示或暗示，要求不要取締其診所密醫之不法情事，
    未為明確之認定記載。（二）對於行賄吳家誠之部分與行賄
    丙○○之部分，兩者之行為究竟是否基於概括之犯意而為，
    或另行起意而犯之，亦未為明確之認定。（三）附表一各編
    號之行賄犯行，係由被告甲○○與何人共同犯之，未明確記
    載。（四）附表二各編號部分，原審未詳查審究，認為被告
    甲○○亦成立犯罪，亦有未洽。（五）就被告早於八十年起
    僱用密醫看診，而於八十四年始對公務員違背職務之行為交
    賄賂係另行起意，未予載明。（六）就被告所僱用之各醫師
    ，未詳予調查是否有中醫師執照，遽認係未具合法醫師資格
    之密醫，亦有未洽。（七）被告甲○○行賄丙○○之金額為
    十七萬元，原審誤為十八萬元。（八）被告於偵查中自白，
    應減輕其刑，未予審酌。（九）被告行為後，貪污治罪條例
    業已數度修正，原判決未及比較該條例之新舊法規定適用最
    有利被告之九十二年二月六日修正公布時之新法予以論罪科
    刑。（十）被告行為後，刑法已修正，原判決未及比較適用
    。（十一）中華民國九十六年罪犯減刑條例於九十六年七月
    十六日起施行，被告犯罪時間係在九十六年四月二十四日以
    前，所犯符合該條例第二條第一項第三款之情形，應依法減
    輕其刑二分之一，原審未及審酌減刑事由，亦有不當。被告
    上訴意旨否認行賄之犯行，依上開各節之說明，固無可採，
    應認上訴並無理由，但原判決既有前述可議之處，仍屬無可
    維持，應由本院將原判決撤銷改判。爰審酌被告犯罪之動機
    在掩飾其診所之密醫行為，於偵查中自白部分犯罪，然於審
    理中否認犯行之態度，及行賄公務員嚴重影響官箴及政府形
    象、行賄之次數、金額、行賄結果對多數民眾醫病安全之維
    護產生影響等一切情狀，量處有期徒刑一年六月，依法宣告
    褫奪公權二年，並依前開減刑條例之規定，就所宣告之有期
    徒刑一年六月減為有期徒刑九月，以資懲儆。
八、公訴意旨另謂：
（一）被告甲○○自八十一年三月間起迄八十三年十一月間止，
      租用張淵源中醫師之執照；及自八十三年十一月間起，租
      用包啟勳之醫師執照掛在「台北大和診所」以為掩飾；另
      自八十二年底起至八十四年一月間止，除先後僱用鍾桂彬
      、張淵源、黃登風中醫師外，另僱用未具中醫師資格「李
      中賢」、「陳小龍」、及僅領有台檢中僑醫字第七四０號
      中醫師考試及格證書之盧永吉等密醫，在上開診內所為病
      人看診，被告甲○○因恐「台北大和診所」由密醫看診之
      事實，遭依據法令從事公務負責台北市大同區內各醫療院
      所密醫取締業務之台北市大同區衛生所衛生稽查員吳家誠
      ，竟另起對於公務員違背職務之行為為交付賄賂之犯意，
      分別與同為非依據法令從事公務之人員或受公務機關委託
      辦理公務之人員之不詳姓氏、名為「齡華」者成年人會計
      及總務吳秀鳳（未經起訴），共同基於行賄之犯意聯絡及
      概括之犯意，由名為「齡華」之會計人員於八十三年三月
      三十日、八十三年五月十日，而總務吳秀鳳自八十三年七
      月十八日起至八十三年八月二十四日，約隔二月或逢年過
      節，由兩人分別連續於吳家誠前來診所時，以信封袋裝置
      五千元賄款送予吳家誠，自八十三年十二月十日起，則因
      甲○○指示吳秀鳳，改為每次行賄一萬元；前後交付賄款
      達詳如附表二編號一至五所示，合計賄賂三萬元，使吳家
      誠不取締「台北大和診所」雇用密醫看診之違法情事，而
      為違背職務之行為，亦認被告甲○○此部分行為涉有行賄
      罪嫌云云。
（二）被告甲○○與乙○基於行賄之概括犯意聯絡，除上開事實
      欄一（二）自八十三年三月起迄八十四年七月間止行賄丙
      ○○十七萬元之犯行外，另於八十四年八月間，由甲○○
      授意，推由乙○前往桃園縣中壢市○○路○段四四二號二
      樓丙○○住處致送一萬元賄款，以為安撫，並暗示不要對
      該診所之密醫行為舉發，期使丙○○不予取締「桃園大和
      診所」雇用密醫看診之違法情事，而為違背其職務之行為
      ，認被告甲○○此部分行為，亦涉有行賄罪云云。
九、訊據被告甲○○於法院審理中堅決否認有此部分犯行，辯稱
    ：伊在各地所開診所均有交際費，在台北大和診所係交給杜
    益順處理，由其決定支用，供作同事聚餐、與廠商吃飯之用
    ，伊不認識吳家誠，亦未對其等行賄云云。證人杜益順於法
    院審理到庭作證時亦附和被告之供詞，證人杜益順證稱：伊
    是看甲○○管理鬆散，所以伊以要作交際費用為由將錢私吞
    ，並未交給吳家誠。證人乙○則於本院審理中否認行賄之犯
    行云云。本院查：
（一）證人即「台北大和診所」總務吳秀鳳於法務部調查局詢問
      ，及本院更四審審理中證稱：伊在八十三年五月間到任時
      ，已有一位鍾醫師在看診，他是在八十三年五月底離職，
      其後醫師姓名及任期如下：李中賢（八十三年六月份）、
      張醫師（名不詳，八十三年七月至十二月份、黃醫師（名
      不詳，八十三年十二月份）、陳小龍（八十四年一月份）
      ，大和中醫診所登記負責人係包啟勳，但並未實際看診等
      語（見第七五四０號案卷第三四頁、第四九頁反面、第五
      ０頁，本院更四審卷第二六二頁），而上開鍾醫師係鍾桂
      彬、張醫師係張淵源、黃醫師係黃登風，已據被告供述在
      卷。經查鍾桂彬、張淵源、黃登風三人分別經中醫師考試
      及格，並領有中醫師執照，而李中賢、陳小龍二人則未經
      中醫師考試及格，未具有中醫師資格等情，業經本院更三
      審中分別函考選部、行政院衛生署查證屬實，有考選部九
      十一年五月二十一日選專字第０九一０００二九一二號、
      九十一年六月十三日選專字第０九一０００三六二五三號
      函、行政院衛生署九十一年五月二十日衛署醫字第０九一
      ００三一四六六號、九十一年六月二十日衛署醫字第０九
      一００三六０四六號書函各一件附卷可稽（見本院更三審
      卷第八十四至一０四頁）。是以被告甲○○確於八十六年
      六月份僱用密醫李中賢；另在八十四年一月份僱用密醫陳
      小龍，在「台北大和診所」違法看診之事實可堪認定。
（二）再者，證人盧永吉於法務部調查局詢問時證稱：「我是八
      十三年十二月底，至台北大和診所擔任支援醫師……陳小
      龍比我晚到台北大和診所幾天，今年（八十四年）元旦過
      後，甲○○將陳小龍開除，把杜益順從台南調來看診」等
      語（見偵字第七五四０號案卷第九０頁反面、九一頁），
      核與證人杜益順於法務部調查局詢問中證稱：「八十四年
      元月，甲○○將我從台南調回台北大和診所」（見偵字第
      七五四０號案卷第二０頁反面）相吻合，則陳小龍應係於
      八十四年一月初在「台北大和診所」僅看診數日即遭被告
      甲○○解僱，堪予認定。
（三）被告甲○○僱用之密醫李中賢、陳小龍在「台北大和診所
      」看診，李中賢任期為八十三年六月份，另陳小龍之任期
      則為八十四年一月初，而證人吳家誠至「台北大和診所」
      時，經被告甲○○指示不詳姓氏、名為「齡華」之會計人
      員者，交付予吳家誠如附表二編號１、２即八十三年三月
      三十日及八十三年五月十日之款項時，被告甲○○尚未僱
      用密醫李中賢在「台北大和診所」違法看診，另交付如附
      表二編號３即八十三年七月十八日之款項時，李中賢業已
      離職，另被告甲○○指示吳秀鳳交付如附表二編號５即八
      十三年十二月十日之款項時，被告甲○○尚未僱用密醫陳
      小龍在「台北大和診所」違法看診（另交付如附表一編號
      １即八十四年一月十七日時，密醫陳小龍業經被告甲○○
      解僱），故被告甲○○於附表二所示時間內，並無僱用密
      醫之違行為，則其縱然有交付款項之行為等事實，亦與對
      公務員違背職務之行為行賄罪之犯罪構成要件有間，此部
      分自不成立前開最後修正後之貪污治罪條例第十一條第一
      項、第四項後段之對於依據法令從事公務之人員，關於違
      背職務之行為，交付賄賂罪。惟公訴人認為被告甲○○此
      部分行為若成立犯罪，與上開有罪科刑部分為連續犯，有
      裁判上一罪之不可分關係，爰不另為無罪之諭知。
（四）公訴人認丙○○於八十四年八月間仍有收受賄賂，無非以
      證人乙○指自八十三年三月間起按月送一萬元予丙○○之
      陳述，並以本案於八十四年八月十六日查獲推論得知。但
      丙○○於偵查中供稱：我於八十三年二、三月間認識乙○
      ，同年三、四月開始，一個月一次，每次一萬元，是乙○
      本人拿到我家去，說是他們診所（大和中醫診所）朱老闆
      （甲○○）交待等語（見第七七六一號偵查卷第二二頁）
      ；另乙○於八十四年八月二十三日於調查局北部機動組調
      查時亦陳稱：我於八十三年三月到診所工作即有這筆費用
      支出，而後由我親自將一萬元現金送到丙○○住處交給他
      本人親收等語（見第七七六一號偵查卷第一五頁反面）；
      是依以上二人之陳述內容，並無關於八十四年八月間，仍
      有交付一萬元之記載。而丙○○所涉收賄案件，亦經本院
      以九十六年度重上更四字第一０三號案件認定僅收受乙○
      交付十七萬元之賄款，亦即八十四年八月份，尚未交付該
      一萬元之賄款。故此部分之證據尚有不足，本應為無罪之
      判決，但公訴人認為被告甲○○此部分行為若成立犯罪，
      則與上開有罪科刑部分為連續犯，有裁判上一罪之不可分
      關係，爰不另為無罪之諭知。
據上論斷，應依刑事訴訟法第三百六十九條第一項前段、第三百
六十四條、第二百九十九條第一項前段，九十二年二月六日修正
公布貪污治罪條例第十一條第一項、第三項、第四項、第十七條
、第十九條，刑法第十一條、第二條第一項前段、修正前第二十
八條、修正前第五十六條、修正前第三十七條第二項，中華民國
九十六年罪犯減刑條例第二條第一項第三款、第七條，判決如主
文。
本案經檢察官鄭富銘到庭執行職務。
中    華    民    國    97    年    11    月    28    日
                  刑事第四庭  審判長法  官  陳筱珮
                                    法  官  陳玉雲
                                    法  官  鄭水銓
以上正本證明與原本無異。
如不服本判決，應於收受送達後十日內向本院提出上訴書狀，其
未敘述上訴之理由者，並得於提起上訴後十日內向本院補提理由
書狀（均須按他造當事人之人數附繕本）。
                                    書記官  劉貞達
中    華    民    國    97    年    12    月    5     日
附錄本案論罪科刑法條全文－－
九十二年二月六日修正之貪污治罪條例第十一條：
對於第二條人員，關於違背職務之行為，行求、期約或交付賄賂
或其他不正利益者，處一年以上七年以下有期徒刑，得併科新臺
幣三百萬元以下罰金。
對於外國、大陸地區、香港或澳門之公務員，就跨區貿易、投資
或其他商業活動有關事項，為前項行為者，處五年以下有期徒刑
或科新臺幣一百萬元以下罰金。
不具第二條人員之身分而犯前二項之罪者，亦同。
犯前三項之罪而自首者，免除其刑；在偵查或審判中自白者，減
輕或免除其刑。在中華民國領域外犯第一項、第二項之罪者，不
問犯罪地之法律有無處罰規定，均依本條例處罰。
附表壹：
┌──┬──────────┬───┬────────┐
│編號│    行  賄  日  期  │金額  │    方    式    │
├──┼──────────┼───┼────────┤
│ 一 │八十四年一月十七日  │一萬元│由甲○○指示吳秀│
│    │                    │      │鳳轉請盧永吉交付│
├──┼──────────┼───┼────────┤
│ 二 │八十四年三月十五日  │一萬元│由甲○○指示吳秀│
│    │                    │      │鳳轉請杜益順交付│
├──┼──────────┼───┼────────┤
│ 三 │八十四年四月二十六日│一萬元│由甲○○指示吳秀│
│    │                    │      │鳳轉請杜益順交付│
├──┼──────────┼───┼────────┤
│ 四 │八十四年五月三十一日│一萬元│由甲○○指示吳秀│
│    │                    │      │鳳轉請杜益順、盧│
│    │                    │      │永吉陪同吳家誠至│
│    │                    │      │台北市三德飯店用│
│    │                    │      │餐時，由杜益順交│
│    │                    │      │付              │
├──┼──────────┼───┼────────┤
│ 五 │八十四年七月十八日  │一萬元│由甲○○指示吳秀│
│    │                    │      │鳳轉請盧永吉交付│
└──┴──────────┴───┴────────┘
附表貳：
┌──┬──────────┬───┬────────┐
│編號│    行  賄  日  期  │金額  │    方    式    │
├──┼──────────┼───┼────────┤
│ 一 │八十三年三月三十日  │五千元│由甲○○指示不詳│
│    │                    │      │姓氏，名為齡華之│
│    │                    │      │會計人員交付    │
├──┼──────────┼───┼────────┤
│ 二 │八十三年五月十日    │五千元│由甲○○指示不詳│
│    │                    │      │姓式，名為齡華之│
│    │                    │      │會計人員交付    │
├──┼──────────┼───┼────────┤
│ 三 │八十三年七月十八日  │五千元│由甲○○指示吳秀│
│    │                    │      │鳳交付          │
├──┼──────────┼───┼────────┤
│ 四 │八十三年八月二十四日│五千元│由甲○○指示吳秀│
│    │                    │      │鳳交付          │
├──┼──────────┼───┼────────┤
│ 五 │八十三年十二月十日  │一萬元│由甲○○指示吳秀│
│    │                    │      │鳳交付          │
└──┴──────────┴───┴────────┘


司法院資訊處製作；財團法人民間司法改革基金會備份。
